臺灣高雄地方法院刑事判決　　　　　　 94年度簡上字第201號
上　訴　人　臺灣高雄地方法院檢察署檢察官
被　　　告　甲○○　男　45歲（民國49年1月2日生）
上列上訴人因被告竊盜案件，不服本院高雄簡易庭中華民國94年
2 月25日94年度簡字第935 號第一審簡易判決（聲請簡易判決處
刑案號：94年度速偵字第227）， 提起上訴及移送併辦（94年度
偵字第6244號），本院管轄之第二審合議庭判決如下：
    主  文
原判決撤銷。
甲○○連續竊盜，累犯，處有期徒刑陸月，如易科罰金，以參佰
元折算壹日。
    事  實
一、甲○○前因搶奪案，經法院判處有期徒刑10月確定（本院91
    年度訴字第1852號、臺灣高等法院高雄分院91年度上訴字第
    1528號），並於92年4 月2 日執行完畢。詎仍不知悔改，基
    於意圖為自己不法所有之竊盜概括犯意，連續於：(一)94年1
    月20日晚間6 時許，在位於高雄市○○區○○路922 號之8
    之長城羊肉海產店，乘該店工作人員不備，徒手竊取放置該
    店櫃檯上之丁○○所有之皮包【內有新臺幣（下同）3 千4
    百元、合作金庫銀行金融卡、台新銀行金融卡、中國信託商
    業銀行漢神百貨信用卡各一張，及丁○○之
    健保卡等物】，得手後騎乘車牌號碼ZCH-275 號機車離去，
    並將所竊得之丁○○
    中正四路愛河橋下。(二)94年1 月20日晚間7 時30分許，在位
    於高雄市○○區○○路131 號之億客來超商內，乘店員忙碌
    且四下無人之際，徒手竊取放置該超商門前乙○○所有之彰
    農天然純水一箱（價值99元），並將該箱竊得之天然純水放
    置在前揭機車之腳踏板上後離去，嗣於同日晚間7 時40分許
    ，在高雄市○○區○○路112 巷前為警攔停而查獲。(三)94年
    1 月31日凌晨1 時30分許，在位於高雄市○○區○○路與自
    立路口之臭豆腐攤，乘戊○○不備之際，徒手竊取放置在臭
    豆腐攤椅子上戊○○所有之灰黑色手提包（內有咖啡色長皮
    夾一個、現金1 千6 百元、行動電話二只），得手後欲離去
    之際，適為戊○○察覺喊叫，並經巡邏員警當場逮捕而查獲
    。
二、案經高雄市政府警察局楠梓分局報告臺灣高雄地方法院檢察
    署檢察官聲請簡易判決處刑及高雄市政府警察局新興分局報
    告臺灣高雄地方法院檢察署檢察官移送併案審理。
    理  由
一、上揭犯罪事實業據被告甲○○於警詢、偵查、本院審理時坦
    承不諱。犯罪事實(一)並據證人丁○○於警詢證述在卷，且有
    贓物認領保管單一紙可稽，且有照片五張可憑（見94年度速
    偵字第227 號卷第42、43、44頁）；犯罪事實(二)並據證人乙○○於警詢證述在卷，且有贓物認領保管單一紙可稽，且有
    照片四張可按（見前揭偵卷第40、41頁）；犯罪事實(三)並據
    證人戊○○於警詢證述在卷，且有贓物認領保管單一紙可稽
    。本件事證明確，被告犯行堪以認定。
二、核被告所為，係犯刑法第三百二十條第一項之普通竊盜罪。
    被告先後3 次竊盜犯行，時間緊接，手法相似，觸犯構成要
    件相同之罪名，顯係基於概括犯意反覆為之，應依連續犯之
    規定，論以一罪，並加重其刑。又被告前因搶奪案，經法院
    判處有期徒刑10月確定（本院91年度訴字第1852號、臺灣高
    等法院高雄分院91年度上訴字第1528號），並於92年4 月2
    日執行完畢之事實，此有臺灣高等法院被告全國前案紀錄表
    一份可按，其於有期徒刑執行完畢後，五年內再犯本件有期
    徒刑以上之罪，為累犯，應依法遞予加重其刑。又檢察官雖
    未就被告於94年1 月31日凌晨1 時30分之竊盜犯行（即移送
    併案審理部分）起訴，惟此部分犯行既與前開論罪部分有連
    續犯之裁判上一罪關係，依審判不可分原則，本院自應併予
    審究，附此敘明。
三、原審以被告罪證明確，因予論罪科刑，固非無見；惟查原審
    未及就被告於94年1 月31日凌晨1 時30分許，在高雄市○○
    區○○路與自立路口，竊取戊○○所有之皮包之行為併予審
    酌，尚有未洽。檢察官執此以為上訴意旨，指摘原判決不當
    ，為有理由，自應由本院撤銷改判。爰審酌被告正值壯年，
    不思以己力獲取所需，卻一再任意竊取他人財物，本不宜從
    輕量刑，惟念其犯後坦承犯行，態度尚可，又所竊取之物（
    除丁○○之
    返還被害人，有贓物認領保管單3 紙可稽，可見所生損害已
    有減輕，且所竊得之物價值非鉅等一切情狀，量處如主文第
    二項所示之刑，並諭知易科罰金之折算標準，以資懲儆。
四、另公訴人雖以：被告有竊盜犯罪之習慣，是請求本院在判處
    被告罪刑之同時，依竊盜犯贓物犯保安處分條例規定，諭知
    被告入勞動場所強制工作等節。惟按有犯罪之習慣或以犯罪
    為常業或因遊蕩或懶惰成習而犯罪者，得於刑之執行完畢或
    赦免後，令入勞動場所，強制工作；前項處分期間為三年以
    下，刑法第九十條著有明文。且按刑法上規定之犯罪習慣，
    係指犯罪已成為日常之慣性行為，而竊盜犯有無犯罪習慣，
    固為事實審法院之職權，但行為人之犯罪成為習慣，在客觀
    上有於較長之一段時間內反覆為多次犯罪行為之情狀，是以
    犯罪之次數多寡及犯罪時間之長短，應為認定有無犯罪習慣
    之重要因素，事實審法院在認定行為人有無犯罪習慣時，對
    行為人犯罪之次數及賡續之時間等情況，如未以之作為認定
    之依據，則其職權之行使，難謂適法（最高法院七十九年度
    台上字第四二五五號、七十三年度台上字第九八一號判決參
    照）。又按刑法上之習慣犯，與累犯連續犯之性質有別，必
    須有具體之事實，足資證明行為人有犯罪之惡習及慣行，始
    有習慣犯規定之適用，並非一有累犯或連續犯之情形，即可
    認為有犯罪之習慣（最高法院五十四年度臺上字第三０四一
    號判決要旨參照）。再按保安處分係對受處分人將來之危險
    性所為拘束其身體、自由等之處置，以達教化與治療之目的
    ，為刑罰之補充制度。我國現行刑法採刑罰與保安處分雙軌
    制，係在維持行為責任之刑罰原則下，為協助行為人再社會
    化之功能，以及改善行為人潛在之危險性格，期能達成根治
    犯罪原因、預防犯罪之特別目的。然因保安處分之措施亦含
    社會隔離、拘束身體自由之性質，其限制人民之權利，實與
    刑罰同，本諸法治國家保障人權之原理及刑法之保護作用，
    保安處分之宣告，亦須本諸比例原則，使與行為人所為行為
    之嚴重性、行為人所表現之危險性，及對於行為人未來行為
    之期待性相當。而保安處分中之強制工作，旨在對於嚴重職
    業性犯罪及欠缺正確工作觀念或無正當工作因而犯罪者，強
    制其從事勞動，學習一技之長及正確之謀生觀念，使其日後
    重返社會，能適應社會生活，期以達成刑法教化、矯治之目
    的（司法院大法官會議釋字第四七一號解釋暨理由書、釋字
    第五二八號解釋及最高法院九十一年度台上字第四六二五號
    判決意旨參照）。揆諸上揭解釋及判決意旨，因保安處分實
    質上亦具有刑罰之性質，故其宣告應符合比例原則，且法院
    應審酌行為人所為行為之嚴重性、行為人所表現之危險性及
    對於行為人未來行為之期待性，決定應否令入勞動處所強制
    工作。經查，被告甲○○於74年間、80年間、81年間、82年
    間、83年間、85年間、92年間有多次竊盜前科，有臺灣高等
    法院被告前案紀錄表可稽，固可確認，然被告甲○○前次竊
    盜行為之時間，係在92年8 月20日（本院92年度簡字4583號
    判處拘役59日），而被告於前次竊盜犯行後，事隔一年半，
    始再度犯本件竊盜案件，是從其犯罪時間、次數、所竊財物
    及對象觀之，尚與一般慣竊之懶惰成習，長期間且有計劃一
    再多次數而以犯罪成為日常習慣之情形有所不同，是其應屬
    一時貪念所為之犯罪行為，而非有犯罪習慣之人。再參諸本
    院已審酌刑法第五十七條所列舉之事項及其他一切情狀，判
    處被告甲○○有期徒刑6 月，並諭知易科罰金折算標準，已
    屬罪刑相當，並足以體現司法正義，並契合社會感情，諭知
    被告強制工作既非矯正其竊盜犯行之唯一方法，並審酌藉強
    制工作手段以矯正被告犯罪習性應合乎一定之比例，並求得
    法益間之均衡等情綜合以觀，本院認尚無對被告宣告強制工
    作之必要。是以，爰不諭知於刑之執行前，令入勞動場所強
    制工作，附此敘明。
據上論斷，應依刑事訴訟法第455 條之1 第1 項、第3 項、第36
9 條第1 項前段、第364 條、第299 條第1 項前段，刑法第56條
、第320 條第1 項、第47條、第41條第1 項前段，罰金罰鍰提高
標準條例第一條前段、第二條，判決如主文。
本案經檢察官丙○○到庭執行職務。
中　　華　　民　　國　　94　　年　　4 　　月　　28　　日
                  刑事第五庭    審判長法　官  李政庭
                                      法  官  施添寶
                                      法  官  郭瓊徽
中　　華　　民　　國　　94　　年　　4 　　月　　28　　日
以上正本證明與原本無異。
不得上訴。
　　　　　　　　　　　　　　　　　　　書記官  陳瓊芳
附錄本判決論罪之法條：
刑法第320條
  意圖為自己或第三人不法之所有，而竊取他人之動產者，為竊
  盜罪，處5 年以下有期徒刑、拘役或500元以下罰金。
